最高法院刑事判決　　　　　　九十六年度台上字第二四四三號
上　訴　人　甲○○
上列上訴人因違反毒品危害防制條例案件，不服國防部最高軍事
法院中華民國九十五年十二月二十八日上訴審更審判決（九十五
年度上重更(一)字第二號，起訴案號：國防部高等軍事法院高雄分
院檢察署九十年偵字第一０號），提起上訴，本院判決如下：
    主  文
原判決撤銷，發回國防部最高軍事法院。
    理  由
本件原判決撤銷國防部高等軍事法院初審關於論處上訴人甲○○
以共同連續販賣第二級毒品罪刑部分之判決，改判論處上訴人以
共同連續販賣第二級毒品罪刑，固非無見。
惟查：(一)毒品危害防制條例第十九條所稱「犯第四條至第九條、
第十二條、第十三條或第十四條第一項、第二項之罪者，其供犯
罪所用或因犯罪所得之財物，均沒收之，如全部或一部不能沒收
時，追繳其價額或以其財產抵償之」。其後段規定「以其財產抵
償之」，係指如因犯罪所得之財物為現金，而未扣押時，因未扣
押部分無從執行沒收，故主文應宣告「如全部或一部不能沒收時
，以其財產抵償之」；如因犯罪所得之財物為現金，且已扣押在
案，因該扣押之現金已可滿足沒收規定，故主文內無庸再宣告「
如全部或一部不能沒收時，以其財產抵償之」。原判決認上訴人
販賣第二級毒品所得款項為新台幣（下同）三十九萬六千元，其
中二十八萬元現金經扣押在案，揆之上開說明，自應僅就其中未
扣押之十一萬六千元（三十九萬六千元減去二十八萬元）宣告「
如全部或一部不能沒收時，以其財產抵償之」，乃原判決見未及
此，將已扣押之現金二十八萬元，併予宣告「如全部或一部不能
沒收時，以其財產抵償之」，即有判決適用法則不當之違誤。(二)
刑事訴訟法第一百五十九條之一第二項規定：被告以外之人於偵
查中向檢察官所為之陳述，除顯有不可信之情況者外，得為證據
，所稱「不可信之情況」，法院應審酌被告以外之人於陳述時之
外在環境及情況，例如陳述時之心理狀況，有無受到外力干擾等
，以為判斷之依據。此項事實，應在理由內說明其憑以認定之證
據，方為適法。原判決理由內僅泛論「證人邱惠珍……等證人，
於台灣花蓮地方法院檢察署檢察官，……，雖屬審判外之陳述，
惟並無顯有不可信之情況」（見原判決第三頁倒數第十三至八行
），並未說明憑以認定「無顯有不可信之情況」之證據，亦有判
決理由不備之違誤。(三)科刑之判決書，其事實之認定與理由之說
明，必須互相一致，始為適法。原判決於事實欄內認定「上訴人
亦曾於民國八十九年十月二十八日，出售五瓶美沙冬予民人蘇金
龍，惟尚未得款」（見原判決第二頁第十、十一行），但於理由
內論述「邱惠珍和蘇金龍夫妻間對於向上訴人購買美沙冬之經過
證述一致，應可採信，雖對於購買數量究為五瓶或六瓶及售價，
互有歧異，然蘇金龍既為實際購買之人，顯以蘇金龍於原審具結
後供述之六瓶及每瓶售價五千元，較屬可信」（見原判決第十一
頁第一至五行），事實與理由，已有兩歧；又原判決於事實欄內
認定「上訴人……販賣所得款項共計三十九萬六千元」（見原判
決第二頁第十一行），並於主文內宣告「販賣美沙冬所得新台幣
三十九萬六千元沒收，……」，但於理由內卻敘述「本案既查明
上訴人與共犯柯信銘販賣美沙冬所得為三十九萬六千元如上所述
，則扣除出售黃雅雄得款三萬元外，所餘三十六萬六千元屬販賣
得款」（見原判決第十一頁倒數第九至七行），並未說明何以販
賣予黃雅雄三萬元應從販毒所得款三十九萬六千元中扣除之原因
，復有主文、事實與理由，不相一致之違誤。上訴意旨雖未指摘
及此，惟此為本院得依職權調查之事項，應認原判決仍有撤銷發
回更審之原因。至原判決不另諭知無罪部分，因公訴人認此部分
與上開發回部分，有連續犯裁判上一罪之關係，基於審判不可分
原則，應併予發回，附此敘明。
據上論結，應依軍事審判法第二百零六條第一項、第一百九十九
條，刑事訴訟法第三百九十七條，判決如主文。
中　　華　　民　　國　九十六　年    五  　月　  三    日
                      最高法院刑事第六庭
                          審判長法官  呂　潮　澤
                                法官  吳　昆　仁
                                法官  孫　增　同
                                法官  趙　文　淵
                                法官  吳　　　燦
      本件正本證明與原本無異
                                      書  記  官
中　　華　　民　　國　九十六　年　　五　　月　　七　　日
                                                     ｍ
